臺北高等行政法院裁定
111年度抗字第1號
抗  告  人  李俊農          現於法務部矯正署高雄監獄執行
                            中
相  對  人  法務部矯正署                             
代  表  人  黃俊棠（署長）住同上
上列當事人間聲請保全證據事件，抗告人不服臺灣桃園地方法院
中華民國110年11月3日110年度全字第13號行政訴訟裁定，提起
抗告，本院裁定如下：
    主  文
抗告駁回。
抗告訴訟費用由抗告人負擔。
　 事實及理由
一、按抗告法院認抗告為無理由者，應為駁回抗告之裁定，為行
    政訴訟法第272條準用民事訴訟法第495條之1第1項及第449
    條第1項所明定。
二、抗告人主張其於相對人所屬高雄監獄第七工場執行有期徒刑
    期間，於民國110年5月18日8時45分許之非工作時間有因脫
    下口罩飲食，遭科員指責未戴口罩且在工作時間飲食，以「
    未遵守作息時間及防疫指令，經勸導後仍不改善」為由懲罰
    抗告人之情形，惟同時地有相同脫下口罩飲食之其他受刑人
    卻未受懲罰，抗告人為此不服而提起申訴，因當時高雄監獄
    監視錄影系統之攝錄畫面應有待調查之必要，但相關錄影資
    料於一定時間經過後會遭自動刪除，待本案訴訟調查證據時
    恐已滅失，為此依行政訴訟法176條準用關於民事訴訟法第3
    68條、監獄及看守所科技設備設置與使用及管理辦法第16條
    等規定，聲請裁定准予命相對人保全於110年5月18日8時20
    分至8時50分及同日11時10分至13時30分，及於110年9月22
    日上午8時20分至8時50分及同日11時10分至13時30分在高雄
    監獄第七工場內之即時監看監視器錄影影像，經原審法院以
    110年11月3日110年度全字第13號行政訴訟裁定（下稱原裁
    定）駁回其聲請，抗告人不服，乃提起本件抗告。
三、抗告意旨略謂：查監獄及看守所科技設備設置與使用及管理
    辦法第16條規定，相對人為行使指揮、監督或調查職權時，
    得調閱、複製或即時監看所屬機關之各項科技設備所傳輸、
    儲存之影音及其他資料，足徵抗告人所請保全證據並非無據
    等語。
四、本院之判斷：
  ㈠民事訴訟法第368條第1項規定：「證據有滅失或礙難使用之
    虞，或經他造同意者，得向法院聲請保全；就確定事、物之
　　現狀有法律上利益並有必要時，亦得聲請為鑑定、勘驗或保
　　全書證。」第370條規定：「（第1項）保全證據之聲請，應
    表明下列各款事項：一、他造當事人，如不能指定他造當事
    人者，其不能指定之理由。二、應保全之證據。三、依該證
    據應證之事實。四、應保全證據之理由。（第2項）前項第1
    款及第4款之理由，應釋明之。」第284條前段規定：「釋明
    事實上之主張者，得用可使法院信其主張為真實之一切證據
    。」上述規定於行政訴訟程序準用之，行政訴訟法第176 條
    定有明文。依此，當事人向行政法院聲請保全證據，應就保
    全證據之理由，提出能即時調查的證據，使行政法院信其主
    張為真實，否則即難認有保全之必要，不應准其所請。又證
    據保全之目的在於防止證據之滅失，或難以使用，致影響裁
    判之正確；若證據已滅失或無從調查時，即欠缺聲請保全證
    據之必要。
  ㈡依監獄行刑法第21條第6項及羈押法第16條第6項規定所授權
    訂定之監獄及看守所科技設備設置與使用及管理辦法（下稱
    系爭使用及管理辦法）第2條第1款規定：「本辦法用詞定義
    如下：一、機關：指法務部矯正署所屬監獄或看守所，及監
    獄設置之分監、女監，看守所設置之分所、女所。」第6條
    第1款規定：「機關得於下列處所設置監控設備，以輔助機
    關人員對所轄之處所、人員、物品、車輛等進行監看、監測
    、影音監錄及管控進出：一、舍房、教室、工場……。」第14
    條第1項規定：「機關監控設備所儲存之影音資料，應至少
    保存30日。」第16條規定：「法務部矯正署為行使指揮、監
    督或調查職權時，得調閱、複製或即時監看所屬機關之各項
    科技設備所傳輸、儲存之影音及其他資料。」可知抗告人所
    主張其在高雄監獄第七工場遭錄影之畫面資料，係由相對人
    所屬高雄監獄執行儲存及保存等事務，並非相對人，抗告人
    聲請保全之證據既非相對人所持有並保管中，已難認有令相
    對人提出以供保全之理由；又相對人依系爭使用及管理辦法
    第16條規定，固得為行使指揮、監督或調查職權而調閱、複
    製或即時監看高雄監獄之攝錄或儲存資料，並非謂相對人必
    然即有取得並保存前開錄影資料之事實，而僅在相對人認有
    必要並有發動其職權為調閱、複製之事實，方可認相對人有
    取得前開資料之可能，在屬即時監看之情形，相對人更未必
    自行儲存相關資料，而本件抗告人並不能提出任何資料釋明
    相對人曾有依職權調閱、複製等而取得所聲請錄影資料之事
    實，復據相對人具體說明相關錄影資料儲存等乃高雄監獄之
    職責，所指辦理情形確亦符合系爭使用及管理辦法第2條第1
    款、第14條第1項及第16條等規定，自難認相對人有何曾本
    於系爭使用及管理辦法第16條規定而持有各該錄影資料之可
    能。是則，抗告人顯然未能釋明所聲請保全之證據仍存在於
    相對人處，自難認有何應對相對人為本件證據保全之理由。
    原審法院乃以相對人並無法提供抗告人聲請保全之證據為由
    ，駁回抗告人之聲請，所為認定理由及結論，核無違誤；抗
    告人徒執前詞提起本件抗告，卻未能釋明有對相對人應保全
    證據之理由，所為抗告主張仍不可採，應予駁回。
五、據上論結，本件抗告為無理由。依行政訴訟法第104條，民
    事訴訟法第95條、第78條，裁定如主文。
中　　華　　民　　國　　111　 年　 　1  　 月　　24　 日
                    臺北高等行政法院第一庭
                              審判長法  官  許瑞助
                                    法  官  林秀圓
                                    法  官  林麗真
上為正本係照原本作成。
不得抗告。 
中　　華　　民　　國　　111　 年　 　1  　 月　　24　 日
                                    書記官  李淑貞